【裁判字號】    99,交上易,28
【裁判日期】    990617
【裁判案由】    業務過失傷害
【裁判全文】
臺灣高等法院高雄分院刑事判決        99年度交上易字第28號
上  訴  人  臺灣高雄地方法院檢察署檢察官
被      告  甲○○
上列上訴人因被告業務過失傷害案件，不服臺灣高雄地方法院98
年度交易字第114 號中華民國99年1 月21日第一審判決（起訴案
號：臺灣高雄地方法院檢察署98年度偵字第26780 號），提起上
訴，本院判決如下：
    主  文
原判決撤銷。
甲○○犯業務過失傷害罪，處有期徒刑貳月，如易科罰金，以新
台幣壹仟元折算壹日。
    事  實
一、甲○○平日駕駛自用小貨車從事資源回收工作，為從事業務
    之人。民國98年2 月13日下午4 時30分許，甲○○駕駛F6－
    8339號自用小貨車沿高雄縣梓官鄉○○路由東向西行駛，行
    經該路與496 巷無號誌交岔路口，本應注意減速慢行，並應
    注意車前狀況及隨時採取必要之安全措施，當時日間自然光
    線、柏油路面、乾燥、無缺陷、無障礙物、視距良好，復無
    不能注意之情事，甲○○竟駕車貿然經過嘉展路496 巷口，
    適乙○○○駕駛TWQ －555 機車由嘉展路496 巷口駛出，亦
    疏未減速慢行及注意車前狀況、隨時採取必要之安全措施，
    且未暫停讓幹道車先行，即貿然駕車進入嘉展路，甲○○見
    狀閃煞不及，甲○○之自小貨車右車頭因而撞擊乙○○○之
    機車車頭左側，造成乙○○○人車倒地，乙○○○乃受有左
    小腿脛腓骨開放性骨折及左側軀幹處鈍挫傷等傷害。嗣甲○
    ○於遭發覺前向到場處理之員警承認自己駕車肇事，因而查
    獲上情。
二、案經乙○○○訴由高雄縣政府警察局岡山分局移送臺灣高雄
    地方法院檢察署檢察官偵查起訴。
    理  由
一、證據能力之說明：
    (一)公務員職務上製作之紀錄文書、證明文書，除顯有不可信
      之情況外，亦得為證據，刑事訴訟法第159 條之4 第1 款
      定有明文。此所謂「紀錄文書」，係指就一定事實加以記
      載之文書，而所謂「證明文書」，則指就一定事實之存否
      而為證明之文書。上述「紀錄文書」或「證明文書」，並
      不限於針對特定事件所製作。祇要公務員基於職務上就一
      定事實之記載，或就一定事實之證明而製作之文書，若其
      內容不涉及主觀之判斷或意見之記載，即屬於上述條款所
      稱文書之範疇。是本件道路交通事故現場圖、道路交通事
      故調查報告表(一)(二)均係警察人員基於警察行政上所製作，
      均在前開條款適用之範圍，即應具有證據能力（最高法院
      98年度台上字第5814號判決參照）。
    (二)高雄榮民總醫院診斷證明書係從事業務之人依業務上或通
      常業務過程所須製作之病歷紀錄文書記載，因係於通常業
      務上不間斷而規律之記載，記錄時亦無預見日後將作為證
      據之偽造動機，其虛偽之可能性較小，且如讓製作者以口
      頭方式在法庭上再重述過去之事實或數據，實際上有其困
      難，具有一定程度之不可代替性，復無顯不可信之情況，
      依刑事訴訟法第159 條之4 規定，上開文書應具有證據能
      力。
    (三)臺灣省高屏澎車輛行車事故鑑定委員會鑑定意見書係經檢
      察官囑託鑑定所為鑑定意見，屬刑事訴訟法第159 條第1
      項規定之傳聞證據例外情形，自有證據能力。
二、訊據被告甲○○（下稱被告）否認有業務過失傷害犯行，辯
    稱其見告訴人乙○○○駕駛機車進入嘉展路496 巷內後，再
    駛過該巷口，係告訴人乙○○○在該巷內驟然轉出，因而撞
    及其駕駛之自用小貨車，其並無過失等語。
三、經查：
    (一)被告平日駕駛自用小貨車從事資源回收工作，為從事業務
      之人，又被告於上開時、地駕駛自小貨車右車頭與乙○○
      ○駕駛之機車發生撞擊，乙○○○因而受有左小腿脛腓骨
      開放性骨折及左側軀幹處鈍挫傷等傷害之事實，有高雄縣
      政府警察局岡山分局道路交通事故現場圖、道路交通事故
      調查報告表(一)、(二)、高雄榮民總醫院診斷證明書、照片附
      卷可稽（見警卷第9 －11、15、17－19頁、偵查卷第7 －
      10頁），且被告就上情亦不爭執，自堪信為真正。
    (二)被告固辯稱其見告訴人乙○○○駕駛機車進入嘉展路496
      巷內後，再駛過該巷口，係告訴人乙○○○在該巷內驟然
      轉出，因而撞及其駕駛之自用小貨車右前車門及角燈，其
      並無過失等語。然參諸下列各情：
      1.證人即告訴人乙○○○於原審審理中結證稱其騎機車遭
        被告駕車撞擊左前方，人飛出去後即不醒人事等語（見
        原審卷第12－14頁）；又被告於98年9 月22日偵查中亦
        陳稱係其自小貨車撞到告訴人乙○○○機車左前方面板
        等語（見偵查卷第5 頁）；彼此互核相符。
      2.依告訴人乙○○○機車之車損照片所示（見警卷第18頁
        反面、第19頁），告訴人乙○○○之機車車頭左側面板
        確有毀損；另依被告之自小貨車車損照片所示及98年2
        月15日修車估價單所記載內容（見警卷第19頁正、反面
        、本院卷第38頁），被告之自小貨車於車禍撞擊後，造
        成車前金屬保險桿右下有一凹痕、右後照鏡斷裂、右角
        燈、前保險桿小燈、右前方彎角護板、照地鏡毀壞，且
        被告於98年2 月13日在車禍現場警詢時亦陳述其自小貨
        車右前車頭保險桿有撞痕等語（見警卷第3 頁）。綜觀
        被告之自小貨車車禍撞擊後損壞部位均在車頭前方及右
        前角，而告訴人乙○○○之機車車頭左側面板毀壞，應
        可判斷係被告之自小貨車車頭右前方撞擊告訴人乙○○
        ○機車車頭左側面板，而非告訴人乙○○○之機車撞擊
        被告之自小貨車右前車門，否則告訴人乙○○○機車之
        車頭前方應會造成損壞，而非車頭左側面板毀壞。至被
        告其後稱係告訴人乙○○○機車撞擊其自小貨車右前車
        門，而其自小貨車右前車頭保險桿撞痕係本件車禍前即
        存在，與本件車禍無關等語（見本院卷第33、35頁），
        既與上開所述二車車損情形不符，被告事後改稱無非卸
        責之詞，不足採取。
      3.再依高雄縣政府警察局岡山分局道路交通事故現場圖所
        示（見警卷第9 頁），本件車禍發生後，告訴人乙○○
        ○之機車倒在嘉展路東向西車道路旁，並已過嘉展路49
        6 巷口約2 公尺處，距告訴人乙○○○機車倒地處前方
        約3.5 公尺處有一血跡。足佐告訴人乙○○○確有因車
        禍受有自後向前之撞擊力量，故而向前飛出倒在機車前
        方。
      綜上各情，應可判斷告訴人乙○○○機車確係遭被告駕駛
      自小貨車撞擊，被告所辯其自小貨車係遭告訴人乙○○○
      之機車撞擊等語，無可採信。
    (三)按車輛行經無號誌之交岔路口，應減速慢行，作隨時停車
      之準備，又汽車行駛時，駕駛人應注意車前狀況，並隨時
      採取必要之安全措施，道路交通安全規則第93條第1 項第
      2 款、第94條第3 項分別定有明文。被告考領有駕駛執照
      ，且平日駕駛自用小貨車從事資源回收工作，當知上開規
      定，當時日間自然光線、柏油路面、乾燥、無缺陷、無障
      礙物、視距良好，亦有道路交通事故調查報告表(一)、(二)可
      佐（見警卷第10－11頁），復無不能注意之情事，竟疏未
      注意而駕車撞擊告訴人乙○○○人車，致告訴人乙○○○
      受傷，被告之過失與告訴人乙○○○之傷害間有因果關係
      自明。又本件車禍經檢察官送臺灣省高屏澎車輛行車事故
      鑑定委員會鑑定結果，亦認被告駕駛自小貨車行經無號誌
      岔路口未注意車前狀況，並採取必要之安全措施為肇事次
      因，有鑑定意見書可參（見偵查卷第11－13頁）。
    綜上所述，被告駕車因過失傷害告訴人乙○○○，事證明確
    ，犯行堪以認定。
四、核被告所為，係犯刑法第284 條第2 項之業務過失傷害罪。
五、原審不察，遽予被告無罪之諭知，自有未當。檢察官上訴意
    旨指摘原判決不當，非無理由，自應予撤銷改判。爰審酌被
    告前未曾犯罪，有被告前案紀錄表在卷足憑，本件因駕車過
    失致告訴人乙○○○受傷，告訴人乙○○○所受傷害亦非甚
    嚴重，惟被告迄未賠償告訴人乙○○○達成民事和解等一切
    情狀，量處如主文所示之刑，並諭知易科罰金之折算標準。
據上論結，應依刑事訴訟法第369 條第1 項前段、第364 條、第
299 條第1 項前段，刑法第284 條第2 項、第41條第1 項，刑法
施行第1 條之1 ，判決如主文。
本案經檢察官李門騫到庭執行職務。
中    華    民    國    99    年    6     月  17    日
                  刑事第八庭    審判長法  官  洪兆隆
                                      法  官  張盛喜
                                      法  官  郭玫利
以上正本證明與原本無異。
不得上訴。
中    華    民    國    99    年    6     月  17    日
                                      書記官  梁美姿
附錄本件判決論罪科刑法條
中華民國刑法第284條第2項：
從事業務之人，因業務上之過失傷害人者，處1 年以下有期徒刑
、拘役或1 千元以下罰金，致重傷者，處3 年以下有期徒刑、拘
役或2 千元以下罰金。

司法院資訊處製作；財團法人民間司法改革基金會備份。
